臺灣高雄地方法院刑事判決　　　　　　 96年度簡上字第468號
上　訴　人
即　被　告　丙○○
上列上訴人因詐欺案件，不服本院高雄簡易庭於民國96年4 月18
日所為96年度簡字第1875號刑事簡易判決（聲請簡易判決處刑案
號：臺灣高雄地方法院檢察署96年度偵緝字第520 號），提起上
訴，本院管轄之第二審合議庭判決如下：
    主  文
原判決撤銷。
丙○○幫助意圖為自己不法之所有，以詐術將本人之物交付，處
有期徒刑貳月，如易科罰金，以新臺幣壹仟元折算壹日；減為有
期徒刑壹月，如易科罰金，以新臺幣壹仟元折算壹日。緩刑貳年
。
    事  實
一、丙○○雖可預見詐騙集團等不法份子經常利用他人所申請之
    存款帳戶、提款卡及密碼，誘騙被害人以轉帳等方式將金錢
    匯入帳戶，以獲取不法利益並逃避執法人員之追查，亦知提
    供金融帳戶之存摺、提款卡及密碼予陌生人士使用，常與財
    產犯罪密切相關，可能被詐騙犯罪集團所利用以遂其詐欺犯
    罪之目的，竟仍容任所提供之帳戶被犯罪集團用以詐欺取財
    結果之發生，而基於縱有人以其金融帳戶實施財產犯罪犯行
    ，亦不違背其本意之幫助詐欺取財之犯意，於民國95年8 月
    20日下午1 時30分許，前往高雄市○○區○○路高速公路旁
    之空軍一號巴士站，以托運之方式，將其前於94年9 月7 日
    在玉山商業銀行（下稱玉山銀行）楠梓分行所開立之帳號為
    0000000000000 號帳戶之存摺、印章、提款卡等物，提供予
    某真實姓名年籍均不詳自稱「黃先生」之成年男子使用，並
    於翌日以電話告知「黃先生」提款密碼，依此幫助「黃先生
    」及其所屬詐騙集團遂行詐欺犯行。嗣該詐騙集團成員於取
    得上開帳戶後，遂基於意圖為自己不法所有之詐欺犯意，於
    95年8 月22日上午10時15分許，以電話通知乙○○○，詐稱
    其子替同學背書借款新臺幣（下同）12萬元，命其代為償還
    ，否則將對其子不利等語云云，使乙○○○陷於錯誤，即於
    當日將4 萬元匯入丙○○上揭帳戶後，旋遭詐欺集團提領一
    空。嗣因乙○○○察覺有異，遂報警處理而查悉上情。
二、案經乙○○○訴由高雄市政府警察局楠梓分局報告臺灣高雄
    地方法院檢察署檢察官偵查後聲請簡易判決處刑。
    理  由
壹、證據能力方面
    本件證人即告訴人乙○○○於警詢中之陳述，為被告以外之
    人於審判外之言詞陳述，而卷附告訴人所出具之匯款憑條、
    玉山銀行交易資料查詢單、開戶基本資料、寄貨單、玉山銀
    行楠梓分行96年6 月27日玉山楠梓字第07062602號函（附被
    告丙○○之開戶基本資料、交易明細表）等，則均係被告以
    外之人於審判外之書面陳述，而公訴人及被告，就上開言詞
    及書面陳述，均未於本院審理過程中聲明異議，本院並審酌
    前開言詞及書面陳述作成時之情況均屬正常，而無何違法取
    證之情事，且與本案相關之待證事實具有關連性，認適當作
    為證據，依刑事訴訟法第159 條之5 第1 項、第2 項之規定
    ，認上開事證均應具有證據能力。
貳、實體方面
一、訊據被告丙○○固坦承有於前揭時地將申辦之上開銀行帳戶
    存摺、提款卡、密碼等物，提供予姓名年籍不詳自稱「黃先
    生」之成年男子，嗣後告訴人乙○○○因遭詐騙集團詐騙，
    匯款4 萬元至其上開銀行戶頭，並隨即遭詐騙集團成員提領
    一空之事實，惟否認有何幫助詐欺之犯行，並辯稱：伊因當
    時信用狀況不好，看到報紙代辦貸款之廣告便與「黃先生」
    聯絡，嗣後伊便寄上開帳戶之存摺、提款卡及身分證影本等
    物予「黃先生」，隔天「黃先生」並打電話跟伊要密碼，伊
    便將密碼告知「黃先生」，伊係因一時疏忽，又因缺錢，並
    不認識「黃先生」，亦未因此獲得任何好處云云。惟查：
  (一)告訴人乙○○○於95年8 月22日因遭詐欺集團成員施以前揭
    詐術，而信以為真，在同日中午12時10分許，依詐欺集團成
    員指示匯款4 萬元入被告所申辦之上開玉山銀行帳戶內，同
    日旋即遭人提領一空之事實，業據告訴人乙○○○於警詢中
    指述綦詳，並有玉山銀行楠梓分行96年6 月27日玉山楠梓字
    第07062602號函暨函附開戶基本資料及交易明細表各1 份在
    卷足憑，核告訴人之指述與證據相符，且為被告所不爭執，
    應堪信為真實。
  (二)被告固以前揭情詞辯稱其帳戶係因為辦理貸款始交予前開不
    詳姓名自稱「黃先生」之成年男子云云，惟查，被告與「黃
    先生」並非熟識，且未曾謀面，僅係透過報紙上之廣告，以
    電話聯絡，但被告並不知該收受帳戶之「黃先生」之真實姓
    名等情，已據被告於警詢、偵查及本院審理中供述在卷。衡
    諸常情，金融帳戶之存摺、提款卡之使用，具有相當之專屬
    性、私密性，不論關係是否親密，為防止他人探知內容或非
    法使用，無不妥當保存，縱將存摺、金融卡交予他人使用，
    必有合理且重要之原因，且交付之對象多係與己親近、值得
    信賴之人，或能確定安全無虞後，方可能為交付，復參以被
    告係受過教育，且智識成熟之成年人，已有相當之社會閱歷
    ，竟僅看報紙與「黃先生」聯絡後，在未為任何確認或為保
    全措施之情況下，即將其帳戶存摺、提款卡及身分證件等資
    料提供予素不相識，且未曾謀面之陌生男子，此顯已與常情
    不符，況被告既稱交付帳戶存摺等物予「黃先生」之目的係
    為辦理貸款，然卻又將存摺、提款卡、提款密碼等物均交付
    予「黃先生」，則被告將如何可能領取貸款之款項，甚且苟
    被告確係要辦貸款，則「黃先生」既已取得其存摺及提款卡
    、提款密碼等資料，一旦銀行通過審查核撥所貸款項，豈不
    反使「黃先生」得隨時盜領上開帳戶內之款項使用，由此益
    見被告之辯解顯悖於常情，實難採信，被告係基於幫助詐欺
    之不確定故意，而提供其上開帳戶之存摺等資料予詐騙集團
    使用之行為，洵堪認定，應依法論科。
二、查不詳姓名年籍之詐欺集團成員以上開詐術向告訴人乙○○
    ○施騙，致告訴人陷於錯誤，匯款入被告所提供之上開銀行
    帳戶內，所為係犯刑法第339 條第1 項之詐欺取財罪。被告
    單純提供帳戶予該詐欺集團成員使用之行為，並不等同於向
    被害人施以欺罔之詐術行為，且亦無證據證明被告有參與詐
    欺取財犯行之構成要件行為，被告所為僅對於該集團遂行詐
    欺取財犯行資以助力，是核被告所為，係犯刑法第339 條第
    1 項之詐欺取財罪之幫助犯，依刑法第30條第2 項規定，按
    正犯之刑減輕之。
三、被告犯罪事證既明，原審予以論罪科刑，固非無見。然查被
    告犯罪行為時間在96年4 月24日以前，依中華民國96年罪犯
    減刑條例之規定，應予減刑，原審判決未及減刑，尚有未洽
    ，被告執前開情詞提起上訴，雖無理由，惟原審判決既有可
    議，仍應由本院撤銷改判。爰審酌被告將帳戶率爾提供他人
    犯罪使用，使不法之徒得藉此騙取財物，並增加執法人員查
    緝之困難，對社會治安造成之影響非微，又於犯後否認犯行
    ，未見悔意，惟念及其於犯後已與告訴人於本院審理中調解
    成立，賠償告訴人之損失，經告訴人表示不再予追究，有調
    解程序筆錄及陳報狀各1 紙在卷可按，又其除本件犯行外，
    並未有其他經宣告有期徒刑以上之刑之前科紀錄，有臺灣高
    等法院被告前案紀錄表1 份可憑，素行尚可，且其所涉犯罪
    情節尚較正犯為輕等一切情狀，量處如主文所示之刑，另參
    酌被告所犯情節、教育程度係高中畢業及家境小康等情，諭
    知如主文所示易科罰金之折算標準。又被告犯罪行為時間係
    在96年4 月24日以前，依前開減刑條例第2 條第1 項第3 款
    規定，應減其宣告刑2 分之1 後，並諭知易科罰金之折算標
    準。末查，被告前未曾受有期徒刑以上刑之宣告，有前揭被
    告前案紀錄表1 份在卷足憑，其因一時失慮偶罹刑典，犯後
    於本院審理中已與告訴人達成調解及給付和解金2 萬元完畢
    ，告訴人並表示不再追究之意等情，已敘明如前，被告經此
    起訴、審判及刑之宣告，當知所警惕，信無再犯之虞，本院
    認所宣告之刑以暫不執行為適當，爰併諭知緩刑2 年，以啟
    自新。
據上論斷，刑事訴訟法第455 條之1 第1 項、第3 項、第369 條
第1 項前段、第364 條，刑法第339 條第1 項、第30條第1 項前
段、第2 項、第41條第1 項前段、第74條第1 項第1 款，刑法施
行法第1 條之1 ，中華民國九十六年罪犯減刑條例第2 條第1 項
第3 款、第7 條，判決如主文。
本案經檢察官甲○○到庭執行職務。
中　　華　　民　　國　　96　　年　　8 　　月　　22　　日
                  刑事第十庭  審判長法  官  陳玉聰
                                    法  官  莊珮吟
                                    法  官  鄭凱文
以上正本證明與原本無異。
不得上訴。
中　　華　　民　　國　　96　　年　　8 　　月　　22　　日
                                    書記官  林慧芬
附錄本案論罪法條全文：
中華民國刑法第339 條
（普通詐欺罪）
意圖為自己或第三人不法之所有，以詐術使人將本人或第三人之
物交付者，處5 年以下有期徒刑、拘役或科或併科1 千元以下罰
金。
以前項方法得財產上不法之利益或使第三人得之者，亦同。
前二項之未遂犯罰之。
中華民國刑法第30條
（幫助犯及其處罰）
幫助他人實行犯罪行為者，為幫助犯。雖他人不知幫助之情者，
亦同。
幫助犯之處罰，得按正犯之刑減輕之。
